【裁判字號】    94,上訴,2424
【裁判日期】    950302
【裁判案由】    強盜等
【裁判全文】
臺灣高等法院臺中分院刑事判決        94年度上訴字第2424號
上  訴  人
即  被  告  癸○○
選任辯護人  陳慶祥律師
            王國泰律師
上列上訴人因強盜等案件，不服臺灣苗栗地方法院94年度訴字第
38號中華民國94年10月19日第一審判決（起訴案號：臺灣苗栗地
方法院檢察署92年度偵緝字第76號），提起上訴，本院判決如下
：
    主  文
原判決撤銷。
癸○○共同連續意圖為自己不法之所有，攜帶兇器，以強暴、脅
迫，至使不能抗拒，而使人交付其物，處有期徒刑拾年。改造手
槍壹支（槍枝管制編號0000000000）、改造子彈貳顆
及手銬壹副、西瓜刀壹支，均沒收。
    事  實
一、癸○○（綽號阿寶）與已滿18歲之劉昭英（其因本件加重強
    盜案件，經本院以91年度上訴字第1805號，判處有期徒刑10
    年，嗣經最高法院於民國92年3月6日，以92年度台上字第11
    08號駁回其之上訴而告確定在案）、戊○（綽號「小三」，
    其因本件加重強盜案件，經原審法院以94年度訴字第76號，
    判處有期徒刑8年6月，其提起上訴後復據撤回而告確定在案
    ）等 3人，於某電動玩具店結識。癸○○等3人於91年6月25
    日，在某電動玩具店謀議強劫加油站、商店，由癸○○駕駛
    自用小客車搭載劉昭英、戊○，至其等選定之地點，嗣由劉
    昭英、戊○持癸○○所提供之槍枝、子彈或手銬、西瓜刀，
    進入加油站、商店內強劫，而癸○○駕車在附近等待接應，
    若遇有警察到場則伺機通知劉昭英、戊○，得手後再至約定
    之地點會合，朋分強盜所得款項。其等 3人謀議既定，即共
    同基於為自己不法所有之概括犯意聯絡，先後為下列行為：
  (一)於91年6月26日凌晨零時30分許，由癸○○駕駛1部不詳車號
    自小客車搭載劉昭英、戊○，共同前往臺中縣太平市○○路
    ○段299號「坪林加油站」，癸○○駕車在附近等待接應，並
    由戊○持仿FN廠半自動手槍製造之玩具手槍更換土造金屬槍
    管具殺傷力之改造手槍1支 （槍枝管制編號0000000000，係
    癸○○所有，於實施強盜行為前交付，內裝具有殺傷力之改
    造子彈3顆） 抵住該加油站之員工辛○○，旋由劉昭英持癸○○所有之手銬 1副，銬住該加油站員工辛○○，適該加油
    站經理壬○○發覺有異而下樓查看，劉昭英旋即自戊○處取
    得前開改造槍彈，強押壬○○上加油站 2樓，脅迫壬○○交
    出財物，致壬○○不能抗拒而交付劉昭英現金約新臺幣（下
    同）13萬餘元，劉昭英等人為免事跡敗露，復要壬○○交出
    加油站之監視錄影帶，嗣戊○押辛○○上樓，劉昭英、戊○
    再命壬○○、辛○○進入廁所後，隨即下樓，至其等 3人先
    前約定之某處與癸○○會合，並朋分上述強盜所得款項（起
    訴書誤載為劉昭英、戊○搭乘癸○○所駕駛之自用小客車逃
    逸）。
  (二)於同年月28日凌晨零時40分許，癸○○等 3人，再共乘上開
    自用小客車，至乙○○所經營位於臺中縣太平市○○里○○
    路420號 「城市超商」，由癸○○駕車在附近等待接應，劉
    昭英、戊○則分持前述改造槍彈及可供兇器使用之西瓜刀 1
    把，由劉昭英進入上開超商內佯裝購買物品，待乙○○結帳
    之際，劉昭英即取出上開改造手槍，戊○則持西瓜刀在旁注
    視，由劉昭英命乙○○交出收銀機內之財物，致乙○○不能
    抗拒而交付其現金約 2千多元，劉昭英並劫取乙○○置於櫃
    檯後方之車號 MAE-916號機車鑰匙，戊○則另動手劫取乙○○之摩托羅拉牌 P7589型行動電話1支，劉昭英及戊○2人即
    共同騎乘乙○○所有車號 MAE-916號重型機車，至臺中縣太
    平市○○○○街33號旁與癸○○會合，並將該機車棄置於該處
    ，復將強盜之款項朋分後，共乘前開自小客車逃逸。
  (三)於同年月30日凌晨4時許，癸○○等3人再共乘上開自小客車
    ，至苗栗市華岡里12鄰華岡80號「聯合國際加油站」，由癸○○駕車在附近等待接應，劉昭英、戊○則進入上開加油站
    內佯裝欲購買去漬油，俟該加油站員工甲○○轉身進入倉庫
    取去漬油之際，劉昭英即持上開改造手槍1支 （內含改造子
    彈3顆）抵住甲○○背部，戊○則持西瓜刀1把在旁注視，劉
    昭英即命甲○○將腰包取下（內有現款約7078元），致甲○○不能抗拒而取下，劉昭英旋即動手劫取該腰包並拿取甲○○所有置於口袋內之車號 Q8-5892號自小客車之鑰匙，並劫
    取收銀機內財物約2070元，嗣該加油站另一員工丁○○發現
    上情，戊○即持上開西瓜刀喝命其不要動，隨後劉昭英、戊○再命甲○○、丁○○跳入裝礦泉水的紙箱後面，共同駕駛
    上開車號Q8-5892號自小客車，前往苗栗市南勢里8鄰24號前
    與癸○○會合，並將上開車號 Q8-5892號自小客車棄置於該
    處後，共乘癸○○所駕駛之車輛逃逸，並朋分強盜所得之款
    項。
  (四)於同年月30日晚上 11時40分許，劉昭英等3人再共乘上開自
    小客車，至庚○○○在苗栗市○○里○鄰○○街81 號經營之
    「名冠超商」，由癸○○駕車在附近玉清宮門口等待接應，
    劉昭英則持上開改造手槍進入，佯稱購買物品，戊○隨後持
    西瓜刀1把進入，命己○○（係庚○○○之子） 拉下鐵捲門
    ，表示要強劫財物，己○○即衝上前抓住戊○之手，與戊○
    發生拉扯，致右手臂遭戊○手持之西瓜刀割傷 （長6公分、
    寬深各1公分） ，戊○即趁機逃逸，劉昭英見狀偽稱非戊○
    同夥，亦隨後逃逸，致未得逞，而癸○○因見警車駛往「名
    冠超商」，且有一群人在該超商圍觀，亦立即駕車逃離，劉
    昭英逃逸後因未見到癸○○及戊○，乃將前開改造手槍放置
    於附近之「玉清公園」內，再以內衣覆蓋掩藏。嗣於同年 7
    月1日凌晨零時5分許，為警據報前往處理，在苗栗市○○街
    玉清國宅前當場查獲劉昭英，隨後起獲上開改造手槍 1支及
    改造子彈3顆（送鑑驗試射1顆），並循線查獲上情，另扣得
    手銬1副。
二、案經庚○○○、己○○訴由苗栗縣警察局苗栗分局報告臺灣
    苗栗地方法院檢察署檢察官偵查後起訴。
    理  由
一、訊據被告癸○○否認有何上揭持槍強盜等犯行，辯稱：「我
    沒有跟劉昭英、戊○去搶劫。 91年6月26日於坪林加油站那
    次，當時是晚上，阿華、劉昭英及戊○去我朋友「阿龍」那
    邊找我說沒有地方住，所以我叫我老婆刷卡去住怡達汽車旅
    館，在汽車旅館內有我老婆、我、阿華、阿華之女友、戊○
    及劉昭英。我老婆要工作她先走了，隔天我要工作，所以我
    說我也要走了，劉昭英就叫我載他們去 803醫院那邊，我就
    載阿華、劉昭英及戊○去 803醫院的對面，放下他們我就走
    了，阿華沒有下車，他表示要去找他的朋友，我問阿華要去
    找誰，他說不然先回去汽車旅館，我與阿華就在汽車旅館內
    聊天。過了好像1、2小時，就看到戊○、劉昭英回來。阿華
    問他們帳有無收回來，他們點頭。阿華就跟我說麻煩再載他
    們去瀋陽路的紅娘賓館，我就載他們去紅娘賓館，我也有進
    去賓館裡面和他們聊天聊一下子就離開。後面的事情我都不
    清楚。至於起訴書說的玉清宮附近那案子，當天載我老婆回
    去臺中， 8點多，劉昭英打電話給我要我上來苗栗載他們，
    我跟他說我剛從苗栗回來，他要我上來，他要順便把汽車旅
    館的錢還我，要我在苗栗市○○路上的某家銀行那邊接他，
    那時有我、戊○及劉昭英。我跟他說你不是錢要還我，劉昭
    英說要等到他帳收了，叫我載他們去玉清宮旁邊。在那邊等
    約十分鐘看到警車衝進去，我就開車跟警車進去，看到一個
    人手摸著脖子喊搶劫，我心想怎麼會跟我說的情形不一樣，
    我害怕就開車回臺中了，之後也沒有跟他們有過任何接觸。
    劉昭英每次開庭所述都不一樣，他所述均不實在」云云。
二、經查：
  (一)關於證據能力部分：
    按被告以外之人於審判外之陳述，除法律有規定者外，不得
    作為證據；惟被告以外之人於審判外之陳述，雖不符刑事訴
    訟法第159條之1至4 之例外規定，而經當事人於審判程序同
    意作為證據，法院審酌該言詞陳述或書面陳述作成時之情況
    ，認為適當者，亦得為證據，當事人、代理人或辯護人於法
    院調查證據時，知有第159條第1項不得為證據之情形，而未
    於言詞辯論終結前聲明異議者，視為有前項之同意，92年 9
    月1日修正施行刑事訴訟法第159條及第159條之5分別定有明
    文。本件證人劉舜萍、楊寶繡、辛○○、壬○○、乙○○、
    甲○○、丁○○、庚○○○、己○○等人分別於警詢及偵查
    中之陳述，均係屬審判外之陳述，被告癸○○及其選任辯護
    人均未於本院言詞辯論終結前聲明異議，依前揭法律規定，
    自應擬制被告癸○○已同意上開審判外之陳述亦有證據能力
    ，且本院審酌該言詞陳述作成時之情況認為適當，自得引為
    裁判之基礎資料，先予敘明。
  (二)關於證人即同案被告劉昭英之證詞部分：
    1.證人即共犯劉昭英於原審審理時具結後證稱：「（檢察官
      問：現在是否因強盜坪林加油站、城市超商、聯合國際加
      油站、名冠超商在監執行？）對。（檢察官問：你與被告
      是什麼關係？）在打電動認識。（檢察官問：與戊○是什
      麼關係？）也是一樣。（檢察官問：請描述你去坪林加油
      站強盜之經過？）我們去搶，我和戊○進去裡面，癸○○
      在外面等我們出去。（檢察官問：你之前在判處有期徒刑
      10年案件開庭中均稱是和戊○、癸○○一起去作，癸○○
      在外面把風，為何與今日所述不一致？）是，坪林加油站
      那件，癸○○是在外面把風。（檢察官問：你與戊○是否
      有攜帶工具進去？）剛進去時戊○有帶槍，後面是我拿的
      。（檢察官問：除了帶槍還有帶什麼？）坪林加油站那件
      只有帶槍，還有帶手銬一副。（檢察官問：槍枝裡面有無
      裝子彈？）有。（檢察官問：槍是誰給你，癸○○或戊○
      ？）癸○○。（檢察官問：槍在何時、地給你的？）當天
      給的，在我們進去坪林加油站前沒多久，是在車上給的。
      （檢察官問：是先給你？）對。（檢察官問：槍及子彈是
      重要的東西，為何他這麼隨便給你？）用來搶東西時用。
      （檢察官問：手銬是誰所有？）也是癸○○的。（檢察官
      問：癸○○把手銬交給誰？）交給我。（檢察官問；誰提
      議要去強盜加油站的？）癸○○講的。（檢察官問：癸○○在何時、地告訴你們的？）在打電動的時候。（檢察官
      問：時間？）晚上的時候。（檢察官問：前一天還是之前
      ？）去強盜的前一天。（檢察官問：你們進去強盜之經過
      如何，用何方法？）戊○先進去裡面假裝買東西。（檢察
      官問：去加油站強盜的那次？）假裝要買去漬油，趁男的
      員工去拿我們要買的東西，我們就搶他們公司的錢。（檢
      察官問：有無拿手銬靠住該員工？）有。（檢察官問：是
      否有一位女員工壬○○下樓時，你就拿手槍強押他上加油
      站二樓？）也算是。（檢察官問：你們有無拿到錢？）有
      。（檢察官問：錢後來交給誰？）分掉了。（檢察官問：
      有無先交給癸○○還是戊○，或是由你保管？）錢拿到時
      先拿給癸○○後再分。（檢察官問：為何要先拿給癸○○
      ？）是他提議說要搶的，所以拿到錢就先拿給他再分。（
      檢察官問：你們三人中癸○○是老大？）不是聽命於他，
      而是在犯案過程比較不知道，所以有些事情都聽他的。（
      檢察官問：你們從坪林加油站出來，如何和癸○○會合？
      ）他約我們在一個地方。（檢察官問：是之前約的？）是
      ，是下車之前就約好的。（檢察官問：約定之地點是否記
      得？）不記得。（檢察官問：你們隔二天有無再去太平市
      去強盜城市超商？）有。（檢察官問：癸○○有無去？）
      有。（檢察官問：癸○○有無負責什麼事情？）也是一樣
      ，他在外面把風，我與戊○進去。（檢察官問：你們進去
      後如何作？）也是假裝要買東西，然後再搶。（檢察官問
      ：你們這次有無攜帶什麼工具？）槍和西瓜刀各一支。（
      檢察官問：槍是誰所有？）癸○○的。（檢察官問：也是
      之前搶坪林加油站那支？）對。（檢察官問：搶坪林加油
      站時你把槍交給戊○，後來取回有無交還給癸○○？）有
      ，搶完就還，當天搶完上車就還癸○○了。（檢察官問：
      拿去太平城市超商行搶的槍，癸○○是何時拿給你？）去
      搶之前沒多久，在車上拿給我的。（檢察官問：所以強盜
      時你拿槍，戊○拿西瓜刀？）對。（檢察官問：之後你們
      如何和癸○○會合？）在搶之前就先講好會合地點了。（
      檢察官問：癸○○在外把風，你們這次為何還要騎被害人
      的機車？）我們約好在一個地點會合，所以我們就想騎機
      車去那個地點。（檢察官問：你們會合的地點離超商很遠
      ？）忘記多遠了。（檢察官問：為何不要癸○○在外面等
      你們，載你們就好，還要強盜被害人的機車？）癸○○自
      己說的。（檢察官問：槍何時還給癸○○？）當天。（檢
      察官問：癸○○當天給你們槍時裡面有子彈？）有，子彈
      本來就在槍裡面了。（檢察官問：在城市超商強盜來的錢
      ？）也是一樣先交給癸○○。（檢察官問：是你們要時再
      跟癸○○要還是當場分？）當場分。（檢察官問：91年 6
      月30日去強盜苗栗市聯合國際加油站，癸○○有無參與？
      ）有。（檢察官問：他負責什麼事情？）也是在外面把風
      。（檢察官問：這次你們有無攜帶什麼工具？）槍、刀，
      我拿槍，戊○拿刀。（檢察官問：槍是誰所有？）癸○○
      。（檢察官問：槍裡面有無子彈？）有。（檢察官問：癸○○何時把槍給你？）當天，在搶之前，地點是在加油站
      。（檢察官問：你們進去如何強盜？）我們說要買東西，
      然後進去搶。（檢察官問：之後是否有開被害人的小客車
      離開？）有。（檢察官問：你們開車去哪裡？）與癸○○
      約好的地點。（檢察官問：為何要開車去跟他會合？）太
      遠了。（檢察官問：癸○○要把風，為何要離你們那麼遠
      ？）不清楚。（檢察官問：去搶聯合國際加油站是誰提議
      的？）我說的，我問癸○○說要不要去這裡搶看看，當時
      我問要去哪裡搶，當初要去搶之前癸○○問我和戊○要去
      哪裡搶，我說加油站好了，他就帶我們去那邊。（檢察官
      問：你們是否事先分配好癸○○在外面把風？）跟之前一
      樣。（檢察官問：這次搶完的錢交給誰？）癸○○。（檢
      察官問：是拿給癸○○後就分？）這次是後面才分的。（
      檢察官問：槍和子彈何時還癸○○？）當天還他。（檢察
      官問：你們當天晚上11時40分又去搶名冠超商？）對。（
      檢察官問：這次癸○○有無參加？）也是在外面把風。（
      檢察官問：你和戊○有無攜帶什麼工具？）我拿槍，戊○
      拿刀。（檢察官問：槍也是癸○○的那隻？）對。（檢察
      官問：癸○○何時把槍交給你？）當天，在搶之前，在搶
      之前就講好他要拿給我。（檢察官問：何時講好？）晚上
      講好要去搶他就拿給我了。（檢察官問：這次是癸○○提
      議？）對。（檢察官問：請陳述去搶名冠超商之過程？）
      我們進去要買東西，然後就這樣搶，買東西時戊○和店員
      吵起來。（檢察官問：這次有拿到東西？）沒有。（檢察
      官問：之後有無和癸○○會合？）原本說好要去會合，後
      來就沒有，因我到那邊沒有看到癸○○。（檢察官問：要
      去哪裡會合？）在附近。（檢察官問：你是把癸○○交給
      你的手槍及子彈埋在玉清宮之公園？）只有藏在那邊，沒
      有埋。（檢察官問：這4件是否都是開癸○○的車？） 對
      。（檢察官問：癸○○的是什麼車？）我不知道是什麼車
      ，是紅色的，他的車只有紅色的。（檢察官問：這 4次你
      和戊○有無跟癸○○說下車是要去討債？）沒有。（檢察
      官問：你或戊○跟癸○○說誰有欠你們錢？）沒有。（檢
      察官問：癸○○均稱每次都是你和戊○要去討債，他只是
      載你們去，有何意見？）是他提議要去搶的，他說要去討
      債我也不知道怎麼講。（檢察官問：你之前在臺中高分院
      稱你是被他們脅迫去搶的？）那時癸○○說如果你們被抓
      到不能說有誰和誰去搶。（檢察官問：你之前關於本案所
      述都實在？）實在。（辯護人問：第一次搶坪林加油站前
      ，你們有無事先計畫？）沒有。（辯護人問：是誰告訴戊○說要去作案？）是我跟他講的。（辯護人問：你何時跟
      他講？）作案前。（辯護人問：作案前之何時，是坐車前
      還是在車上？）在車上。（辯護人問：你剛才稱作案用之
      槍枝是癸○○在車上交給你的？）是。（辯護人問：戊○
      有無看到？）有。（辯護人問：當時車上除了你們三人外
      還有誰？）沒有。（辯護人問：有無一位綽號叫阿華的人
      在車上？）沒有。（辯護人問：癸○○跟你們約在離加油
      站多遠的地方會合？）很遠。（辯護人問：已經不在作案
      現場？）對。（辯護人問：這樣癸○○如何把風？）我不
      清楚，我剛才有跟檢察官講，當時我們要進去行搶時有講
      好他在外面等，我以為他就是在把風，他實際有無把風我
      不知道。（辯護人問：坪林加油站搶來的錢是誰交給癸○○的？）我。 （辯護人問：第2次搶城市超商前，你們有
      無先計畫？）沒有。（辯護人問：當時你是如何到達作案
      現場？）癸○○開車載我們去的。（辯護人問：後來你們
      約在哪裡會合？）我們騎超商之摩托車去會合地點，離超
      商多遠我不清楚。（辯護人問：癸○○在車上交槍給你時
      戊○有無看到？）有。（辯護人問：事後你槍還癸○○時
      戊○有無看到？）有。（辯護人問：你強盜來的錢當天在
      哪裡分掉？）在車上。 （辯護人問：第3次去搶聯合國際
      加油站時，癸○○拿槍給你，戊○有無看到？）有。（辯
      護人問：你們在加油站搶了自小客車後，你開到哪裡跟癸○○會合？）那地方我不知道，他跟我講說要在那個地點
      會合。（辯護人問：癸○○是開車在那邊等你？）沒有，
      我們到那邊時沒有看到他，我們在會合地點那邊等一下癸○○才來。（辯護人問：那邊搶的錢何時分掉？）離開會
      合地點時，在車上分。（辯護人問：戊○作案用之西瓜刀
      是誰交給他的？）癸○○。（辯護人問：每次在哪裡交給
      戊○？）在車上。（辯護人問：你在作案期間即91年6月2
      6日至30日內，是否你、戊○及癸○○均在一起？） 忘記
      了。（檢察官問：你之前稱癸○○開車在附近看有無警察
      再通知你們，他要如何通知你們？）不清楚，我們沒有講
      好。（檢察官問：你為何會認為有警察時，癸○○會通知
      你？）他說有警察會通知我們。（檢察官問： 4次行搶都
      有講？）剛開始就講了。（受命法官問：在搶坪林加油站
      之前癸○○開的自小客車，是否就是在怡達汽車旅館開的
      那部？）對。（受命法官問：搶完坪林加油站後，你和戊○有無坐癸○○的車離開現場？）沒有。（受命法官問：
      搶完坪林加油站之後情形如何？）到約定好的地點去會合
      。（受命法官問：之後有無再回到怡達汽車旅館？）那邊
      回來就沒有回去汽車旅館」等語 （參原審卷第92至110頁
      ）。
    2.是由證人劉昭英之前述證詞，參酌渠於檢察官偵查時具結
      後之證詞（參92年度偵緝字第76號卷第34至35頁、153至1
      57頁、164至166頁、177至178頁；92年度偵緝字第15號卷
      宗第58至60頁），可知渠係證稱與被告癸○○、戊○，係
      於打電動玩具時認識，於 91年6月25日，被告癸○○與渠
      、戊○，共商搶劫加油站，由渠及戊○行搶，被告癸○○
      在附近等待接應，並注意有無警察到來，嗣於 91年6月26
      日凌晨零時30分許，由被告癸○○駕駛上述自用小客車搭
      載渠、戊○，前往位於往臺中縣太平市之「坪林加油站」
      ，在渠及戊○下車前，由被告癸○○將上述改造手槍、子
      彈及手銬，交與渠。渠與戊○下車後，由戊○持前述改造
      手槍、子彈，抵住該名男店員，渠則以手銬將該名店員銬
      住，之後由渠持該把改造手槍強押另1名女店員上2樓，並
      強盜該加油站之現金，復命該名女店員交出監視錄影帶後
      ，旋即下樓至先前約定之地點與被告癸○○會合，並將強
      盜所得朋分。又於同年月28日凌晨，渠與被告癸○○、戊○等3人，再共乘上開自用小客車，至臺中縣太平市之 「
      城市超商」，由被告癸○○駕車在附近等待接應，渠、戊○2人分持前述改造槍彈及西瓜刀1把，進入該超商內佯裝
      購買物品，嗣強劫該店之現金，渠並取機車鑰匙 1把，與
      戊○共乘機車至上址與癸○○會合，並將強盜之款項朋分
      後離開。繼之於同年月30日凌晨4時許， 與被告癸○○、
      戊○共乘上開自小客車，至苗栗市之「聯合國際加油站」
      ，由癸○○駕車在附近等待接應，渠、戊○持上述手槍、
      子彈及西瓜刀，強劫店員及收銀機內之現金，並搶取該店
      員之自用小客車鑰匙，而將該店員之自用小客車駕駛至上
      址與被告癸○○會合，並將上開車號 Q8-5892號自小客車
      棄置於該處後，共乘被告癸○○所駕駛之車輛逃逸，嗣後
      朋分強盜所得之款項。再於同年月30日晚上11時40分許，
      被告癸○○等 3人，再度以相同之手法，共乘上開自小客
      車，至苗栗市「名冠超商」欲強劫財物，但未得逞，渠逃
      逸後因未見到被告癸○○及戊○，乃將前開改造手槍放置
      於附近之「玉清公園」內等情。
  (三)關於證人即同案被告戊○之證詞部分：
    1.證人即共犯戊○於原審審理時具結後證稱略以：「（檢察
      官問：你與癸○○、劉昭英是什麼關係？）朋友。（檢察
      官問：你是否有和癸○○去犯被起訴之四件強盜案，去搶
      坪林加油站、城市超商、聯合國際加油站、名冠超商？）
      我有跟劉昭英去，就是剛才同在庭上的那位。（檢察官問
      ：你們去搶坪林加油站那次，癸○○有無參加？）我有印
      象他是有載過我們，因阿英帶我去坐計程車，去搶坪林加
      油站時，好像是阿寶載（證人指著在庭的被告），就是在
      庭上的被告。（檢察官問：你與劉昭英進去加油站？）對
      。（檢察官問：你們二人有無攜帶工具？）劉昭英有拿給
      我一支槍。（檢察官問：你們強盜來的錢如何處理？）劉
      昭英把錢拿給我，然後我就拿回家裡。（檢察官問：你們
      當天是否搶完後就坐癸○○的車離開？）記不太清楚。（
      檢察官問：隔二天又去搶城市超商？）有。（檢察官問：
      癸○○有無去？）記不太住。（檢察官問：你後來有無跟
      劉昭英去搶聯合國際加油站？）我不知道在哪裡，劉昭英
      好像有帶我去吧。（檢察官問：這次劉昭英有拿槍，你拿
      西瓜刀？）好像是。（檢察官問：槍和西瓜刀是誰所有？
      ）劉昭英拿給我的。（檢察官問：兩者都是？）他只拿給
      我刀子，第一次知道真槍後我就不敢拿了。（檢察官問：
      你是否知道真正所有槍枝的人是誰？）我不知道。（檢察
      官問：劉昭英稱是癸○○交給他槍你有看到，有何意見？
      ）不知道，後稱我沒有看到他們在交付吧。（檢察官問：
      同日晚上是否又和劉昭英去搶苗栗市的名冠超商？）有。
      （檢察官問：你們有無攜帶工具？）一樣帶西瓜刀及槍，
      劉昭英拿槍，我拿西瓜刀。 （檢察官問：4次搶案癸○○
      有無載過你們？）印象中好像有。（檢察官問：你有無和
      癸○○講說你和劉昭英要去討債？）那時我還不太認識他
      ，很少跟癸○○講話。不清楚。 （辯護人問：第1次作案
      後到最後一次作案的那 5天，是否都和劉昭英在一起？）
      記不太清楚了」等語（參原審卷第112至125頁）。
    2.是由證人戊○之上述證詞，可知渠係證稱與被告癸○○、
      劉昭英是朋友，渠與劉昭英於上述時間至坪林加油站、城
      市超商、聯合國際加油站、名冠超商強劫，印象中被告癸○○曾載過渠及劉昭英，至坪林加油站強劫時有帶 1把槍
      。強劫聯合國際加油站、名冠超商時，劉昭英持槍，渠持
      西瓜刀，但渠不知道槍枝之所有人為何人等情。而觀證人
      即被告癸○○之前妻劉舜萍（參92年度偵緝字第76號卷第
      109至110頁）、證人即被告之母楊寶繡之證詞（參92年度
      偵字第4024號卷第33頁），可知被告癸○○請證人劉舜萍
      刷卡付費，供證人劉昭英、戊○等人在「怡達汽車旅館」
      住宿等事實，由此可見，被告癸○○與證人劉昭英、戊○
      關係匪淺方有上述舉措。再者，證人劉昭英、戊○，與被
      告癸○○並無冤仇，渠 2人自無設詞攀誣被告癸○○之可
      能，亦無甘冒偽證罪之刑罰，而故入被告癸○○於罪之理
      ，是渠 2人之前述證詞，應堪採信。至被告癸○○及其辯
      護人於本院準備程序時原未聲請詰問證人劉昭英、戊○，
      惟於本院審理時始再聲請詰問證人劉昭英、戊○，亦未說
      明其待證事項為何，然查被告癸○○已於原審聲請詰問證
      人劉昭英、戊○，並經其於原審所選任之辯護人對該 2名
      人實施交互詰問，本院認為應無重複詰問該 2名證人之必
      要，是被告癸○○及其辯護人此部分聲請應予駁回，附此
      敘明。
  (四)而被告癸○○始終坦承其確有於上開事實欄(一)、(四)所示強盜
    案發時駕車搭載同案被告劉昭英、戊○至各該現場；且於上
    開事實欄(四)所示強盜案發前，其係遠從臺中駕車至苗栗搭載
    同案被告劉昭英、戊○到玉清宮附近，並於案發時在「名冠
    超商」附近之玉清宮門口等候等節，衡情倘被告癸○○未參
    與犯案，同案被告劉昭英、戊○豈有可能數度搭乘被告癸○○前往行搶，並要求其在附近等候之理，益見同案被告劉昭
    英、戊○上開所證，尚非全然子虛。另證人即同案被告劉昭
    英雖證稱：本件 4件強盜案，被告癸○○均有參與，且駕車
    在附近「把風」等語，然同時又陳稱其等有先約好在一個地
    點會合等語，惟衡諸同案被告劉昭英、戊○陳稱於上開事實
    欄(一)、(二)、(三)所示強盜案犯案後，並未在現場搭乘被告癸○○所駕車輛離開，而係至事先約定好的某處與被告癸○○會
    合；且於上開事實欄(四)所示強盜案，被告癸○○係在「名冠
    超商」附近之玉清宮門口等候，但於警車抵達現場時，並未
    及時通報同案被告劉昭英、戊○，反係自行駕車逃離現場，
    可見本件同案被告劉昭英、戊○先後 4次行搶時，被告癸○○均未在現場外面等候，反係在附近某處等候，應僅能認為
    被告癸○○係駕車在附近等待接應，尚難以證人劉昭英主觀
    認為被告癸○○係把風，即遽認其有在現場外面把風之情事
    。
  (五)觀諸證人劉昭英、戊○之前述證詞，衡諸證人即被害人辛○○（參91年度偵字第4024號卷第18至19頁，92年度偵緝字第
    76號卷第109至110頁）、壬○○（參91年度偵字第4024號卷
    第15至17頁，92年度偵緝字第76號卷第109至110頁）、乙○○（參91年度偵字第4024號卷第20至21頁，92年度偵緝字第
    76號卷第110至111頁）、甲○○（參91年度偵字第4024號卷
    第22至25頁，92年度偵緝字第76號卷第107至108頁）、丁○○（參同上偵卷第26至28頁，同上偵緝卷第108頁） 、庚○○○（參同上偵卷第28至30頁，同上偵緝卷第109頁） 、己○○（參同上偵卷第31至32，同上偵緝卷第109頁） 之證詞
    ，可知被告癸○○與證人劉昭英、戊○等 3人，共謀強劫加
    油站、商店，並由被告癸○○提供前述改造手槍、子彈及西
    瓜刀，供證人劉昭英、戊○強劫之用，而被告癸○○則駕車
    在附近等待接應，若見警察到場則伺機通知證人劉昭英、戊○，其等3人則於上述時間，先後至「坪林加油站」、 「城
    市超商」、「聯合國際加油站」、「名冠超商」強劫財物，
    除「名冠超商」之外，均已得手，並將強劫所得款項朋分等
    事實。
  (六)至被告癸○○辯稱其於 91年6月26日凌晨，其駕駛自用小客
    車搭載證人劉昭英、戊○及「阿華」，至 803醫院對面，俟
    證人劉昭英、戊○下車後，其即搭載「阿華」回汽車旅館，
    過一陣子，證人劉昭英、戊○返回汽車旅館，告知「阿華」
    帳已收回來等情。但查，證人劉昭英否認有告知被告癸○○
    欲向人討債之情事，且於上述時間，係被告癸○○駕駛自用
    小客車搭載渠及戊○至「坪林加油站」等情，已如前述，則
    是否有「阿華」其人其事，誠屬有疑。再查，檢察官指揮苗
    栗縣警察局苗栗分局派員查證被告癸○○所陳述之「阿華」
    ，經查證之結果，並未尋獲「阿華」之人，此有該分局查證
    報告1份在卷可佐 （參92年度偵緝字第76號卷第75至76頁）
    。而被告癸○○復無法提供「阿華」之真實姓名年籍資料供
    本院查考，則依據證據法則而論，被告癸○○此節辯解，尚
    難採認。
  (七)又辯護人認證人劉昭英於警、偵訊時，均稱 4次都是癸○○
    駕車在外面把風，但於原審審理時又改稱是被告癸○○與他
    們事先約定一個會合地點，搶來的錢也在會合後朋分，實有
    前後不一之情形，不足採信。然查，證人劉昭英於檢察官偵
    查時、原審審理時，均證稱渠與戊○至上述加油站、商店強
    劫時，被告癸○○駕車在外把風，並於強劫得手後，至約定
    之地點會合，僅是證人劉昭英主觀上認為被告癸○○係在把
    風，已如前述，並無前後不一致之情形，辯護人此節辯護意
    旨，容有誤會。再辯護人認證人戊○於審理時證述沒有看到
    癸○○有分到錢，且戊○雖然對於作案過程記憶不清，但對
    於關鍵部分均陳述清楚，犯案後所得的錢均交給劉昭英，戊○僅分到第一次的錢，依戊○之證述，被告癸○○並無在現
    場參與犯罪行為，亦無分到錢，而認被告癸○○並無參與強
    盜行為。但查，證人戊○於原審審理時，回答檢察官、辯護
    人、審判長問題時，反應較常人遲緩，對於上述強盜犯行之
    過程、細節，有許多部分均記憶不清或已無記憶，且渠自陳
    於學生時代成績不好，課文都背不起來等情（參原審卷第12
    4至125頁），足認證人戊○之記憶力較常人為低、反應亦較
    為遲緩，自不能以渠證稱未看見被告癸○○分得強盜所得之
    款項，即認證人劉昭英上述具體明確詳細，且合乎邏輯之證
    詞，不可採信，遽認被告癸○○並未參與強盜情事，是辯護
    人此節辯護意旨，亦有誤會之處。另辯護人以證人即被害人
    辛○○等人，均明確證述共 2人入上述加油站、商店內強劫
    ，並未指證被告癸○○在行為地附近徘徊，僅依據證人劉昭
    英之證詞，即認被告癸○○共同前往上述處所強盜。經查，
    被告癸○○與證人劉昭英、戊○，共同謀議強劫加油站、商
    店，並提供上述改造手槍、子彈、手銬及西瓜刀為作案工具
    ，且駕車搭載證人劉昭英 2人至上述加油站、商店，並於現
    場附近等待接應，於得手後，與證人劉昭英 2人在約定地點
    會合，朋分款項等事實，亦如前述，自不能以證人即被害人
    辛○○等人未指證被告癸○○在附近徘徊，而認其未參與證
    人劉昭英、戊○等人之上述強盜犯行，辯護意旨，容有誤解
    。
  (八)綜上各節，被告癸○○之辯解，顯為臨訟卸責之詞，不足為
    採。此外，並有改造手槍1支、改造子彈3顆、手銬 1付扣案
    及翻拍照片3張 （參92年度偵字第4024號卷第38至39頁）、
    贓物認領保管單2紙（同上偵卷第35至36頁）、查證報告1紙
    （92年度偵緝字第76號卷第75至76頁）、診斷證明書1張（
    參92年度偵字第4024號卷第34頁）等在卷可資佐證。又上述
    扣案改造手槍及改造子彈經送內政部警政署刑事警察局鑑驗
    結果，認改造手槍係仿FN廠半自動手槍製造之玩具手槍更換
    土造金屬槍管改造而成，機械性能良好，可供擊發子彈使用
    ，認具殺傷力，子彈係由玩具槍用金屬彈殼加裝直徑約8.66
    mm土造彈頭而成之改造子彈，採樣 1顆試射可擊發，認具殺
    傷力，有該局91年7月11日刑鑑字第0910172051號鑑驗書1份
    在卷可憑（參同上偵緝卷第113至116頁）。是本件事證已臻
    明確，其犯行應堪認定。
三、按以自己共同犯罪之意思，事先同謀，而由其中一部分人實
    施犯罪之行為者，均為共同正犯，司法院大法官會議釋字第
    109號解釋可資參照，而此即所謂之「共謀共同正犯」 。本
    件被告癸○○僅事前與同案被告劉昭英、戊○，共同謀議強
    劫加油站、商店，並提供上述改造手槍、子彈、手銬及西瓜
    刀為作案工具，且駕車搭載證人劉昭英 2人至上述加油站、
    商店，並於現場附近等待接應，即推由同案被告劉昭英、戊○著手行搶，被告癸○○並未在現場參與實施強盜之犯罪行
    為，依上開說明，被告癸○○就本件強盜犯行係屬共謀共同
    正犯。次按刑法分則或刑法特別法中規定之結夥2人或3人以
    上之犯罪，應以在場共同實施或在場參與分擔實施犯罪之人
    為限，不包括同謀共同正犯在內。最高法院亦著有76年台上
    字第7210號判例可資參照。而本件到場實施強盜之行為者，
    僅有同案被告劉昭英、戊○ 2人，被告癸○○乃屬共謀共同
    正犯，揆諸上揭判例意旨，本件尚不符合刑法321條所謂 「
    結夥三人以上」之要件。再按扣案之改造手槍、子彈及未扣
    案之西瓜刀，客觀上對人之生命身體產生危險，均足供兇器
    使用。復按被告癸○○行為後，槍砲彈藥刀械管制條例業於
    94年1月26日修正公布施行，於同年月28日生效， 而修正前
    槍砲彈藥刀械管制條例第11條第4項規定： 「未經許可，持
    有、寄藏或意圖販賣而陳列第1項所列槍砲者，處1年以上 7
    年以下有期徒刑，併科新臺幣700萬元以下罰金」，該條第1
    項規定：「未經許可，製造、販賣或運輸第4條第1項第1 款
    所稱其他可發射金屬或子彈具有殺傷力之各式槍砲者，處 5
    年以上有期徒刑，併科新臺幣1,000萬元以下罰金」 ，於刪
    除後，與修正前第10條合併修正，移列為修正後同條例第 8
    條第4項及第1項：「未經許可，持有、寄藏或意圖販賣而陳
    列第1項所列槍枝者，處3年以上10年以下有期徒刑，併科新
    臺幣700萬元以下罰金」、 「未經許可，製造、販賣或運輸
    鋼筆槍、瓦斯槍、麻醉槍、獵槍、空氣槍或第4條第1項第 1
    款所定其他可發射金屬或子彈具有殺傷力之各式槍砲者，處
    無期徒刑或5年以上有期徒刑，併科新台幣1,000萬元以下罰
    金」，均加重刑責。比較新舊法後，以舊法有利於行為人，
    依刑法第2條第1項但書之規定，自應適用修正前之規定論處
    。核被告癸○○所為，係犯修正前槍砲彈藥刀械管制條例第
    11條第4 項之未經許可持有其他可發射子彈具有殺傷力之手
    槍罪、現行槍砲彈藥刀械管制條例第12條第4 項之未經許可
    無故持有子彈罪（未經許可無故持有子彈罪新法未修正）及
    刑法第330條第1項之加重強盜罪。而被告癸○○就本件強盜
    犯行係屬共謀共同正犯，前已說明。又被告癸○○先後 4次
    強盜犯行，雖有既未遂之分 （既遂3次即上開事實欄(一)至(三)
    ，未遂1次即(四)部分） ，但其所為均時間緊接，犯構成要件
    相同之罪，顯係基於概括犯意為之，為連續犯，應依刑法第
    56條規定從得財較多之強盜被害人壬○○一次論以既遂一罪
    ，並加重其刑。另被告癸○○同時持有改造手槍及子彈，係
    以一行為觸犯數罪名，為想像競合犯，依刑法第55條前段規
    定，應從一重之未經許可持有其他可發射子彈具有殺傷力之
    手槍罪論。再被告所犯上述未經許可持有可發射子彈具有殺
    傷力之手槍罪與加重強盜罪間，有方法、結果之牽連關係，
    為牽連犯，依刑法第55條後段之規定，從一重之加重強盜罪
    處斷。至告訴人己○○雖受有上述傷害，然此係其與共犯戊○間拉扯所致，為強盜行為施不法腕力之當然結果，公訴人
    亦認不另構成傷害罪責，併予敘明。原審判決認被告癸○○
    前開犯行，罪證明確，予以論罪科刑，固非無見，惟查：被
    告癸○○於本件 4件強盜案發時，均係駕車在附近等待接應
    ，而未在現場外面把風，已如前述，故被告癸○○應未參與
    強盜之構成要件行為，其僅係共謀共同正犯，本件尚不符合
    「結夥3人以上」 之要件，原審判決竟誤認被告癸○○於本
    件4件強盜案發時，均有在現場外面把風， 進而誤認本件已
    符合「結夥3人以上」 之要件，及被告癸○○與同案被告劉
    昭英、戊○不僅有犯意聯絡，且有行為分擔，均有未洽。被
    告癸○○上訴否認犯罪雖無理由，惟原審判決既有上述可議
    之處，自屬無可維持，應由本院撤銷改判。爰審酌被告於行
    為係27歲，年青力壯，不思以己力謀生，竟為圖不法利得，
    連續 4次與同案被告劉昭英、戊○共謀持槍彈、刀械強盜財
    物，嚴重危害他人生命、身體及財產之安全，惡性非淺，並
    於犯案時隱身在附近等待接應，企圖掩飾犯行，且迄仍飾詞
    卸責，否認犯行，未見悔意，足見其犯後態度不佳，復斟酌
    其犯罪所得非少等一切情狀，量處如主文第2項所示之刑。
四、末按「具有殺傷力之改造手槍屬違禁物，除已滅失者外，應
    予沒收，法院並無自由裁量之權。又沒收物之執行完畢與沒
    收物之不存在，並非一事，因犯罪依法必須沒收之物，雖已
    於另案被告之確定判決諭知沒收，並已執行完畢，對於其他
    被告之判決，仍應宣告沒收。原判決以被告未經許可持有之
    上開具有殺傷力之改造手槍，已於另案被告劉昆山之判決中
    宣告沒收確定，而未依刑法第38條第1項第1款之規定為沒收
    之宣告，有判決不適用法則之違背法令。」最高法院92年度
    台上字第6115號判決可資參照。本件扣案之改造手槍 1支、
    改造子彈2顆及手銬1副，固已於同案被告劉昭英另案強盜案
    件判決確定後，經臺灣苗栗地方法院檢察署於 92年1月11日
    執行沒收在案，此有該署檢察官扣押物品處分命令 1紙可查
    ，惟本件扣案之改造手槍1支、改造子彈2顆係違禁物，手銬
    1副及未扣案之西瓜刀1支（無證據證明已滅失），係被告癸○○所有，皆係供本件犯罪使用之物，業據證人即同案被告
    劉昭英證述在卷，依上開說明，本院仍應分別依刑法第38條
    第1項第1款、第2款規定宣告沒收。另扣案之改造子彈1顆，
    於送鑑時業經試射，已失其子彈之結構及性能，爰不宣告沒
    收，併此敘明。
據上論斷，應依刑事訴訟法第369條第1項前段、第364條、第299
條第1項前段，修正前槍砲彈藥刀械管制條例第11條第4項、槍砲
彈藥刀械管制條例第12條第4項、刑法第11條前段、 第2條第1項
但書、第28條、第56條、第330條第1項、第55條、 第38條第1項
第1款、第2款，判決如主文。
本案經檢察官丙○○到庭執行職務。
中    華    民    國    95    年    3     月    2     日
              刑事第七庭  審判長法  官  林  榮  龍
                                法  官  江  錫  麟
                                法  官  許  秀  芬
上列正本證明與原本無異。
如不服本判決應於收受送達後十日內向本院提出上訴書狀，其未
敘述上訴之理由者並得於提起上訴後十日內向本院補提理由書（
均須按他造當事人之人數附繕本）。
                                書記官    瑞  芳
中    華    民    國    95    年    3     月    3     日
附錄論罪科刑條文：
修正前槍砲彈藥刀械管制條例第11條：
（製造、販賣或運輸其他各式槍砲罪）
未經許可，製造、販賣或運輸第4條第1項第1款所稱其他可發射金
屬或子彈具有殺傷力之各式槍砲者，處5年以上有期徒刑，併科新
臺幣1000萬元以下罰金。
未經許可，轉讓、出租或出借前項所列槍砲者，處3年以上10年以
下有期徒刑，併科新臺幣700萬元以下罰金。
意圖供自己或他人犯罪之用，而犯前2 項之罪者，處無期徒刑或
7年以上有期徒刑，併科新臺幣1000萬元以下罰金。
未經許可，持有、寄藏或意圖販賣而陳列第1項所列槍砲者，處1
年以上7年以下有期徒刑，併科新臺幣700萬元以下罰金。 第1項
至第3項之未遂犯罰之。
槍砲彈藥刀械管制條例第12條：
（製造、販賣或運輸子彈罪）
未經許可，製造、販賣或運輸子彈者，處1年以上7年以下有期徒
刑，併科新臺幣500萬元以下罰金。
未經許可，轉讓、出租或出借子彈者，處6月以上5年以下有期徒
刑，併科新臺幣300萬元以下罰金。
意圖供自己或他人犯罪之用，而犯前2項之罪者，處3年以上 10
年以下有期徒刑，併科新臺幣700萬元以下罰金。
未經許可，持有、寄藏或意圖販賣而陳列子彈者，處 5年以下有
期徒刑，併科新臺幣300萬元以下罰金。
第1項至第3項之未遂犯罰之。
刑法第330條：
犯強盜罪而有第321條第1項各款情形之一者，處7年以上有期徒
刑。
                                                     Ｆ


司法院資訊處製作；財團法人民間司法改革基金會備份。
